【裁判字號】    95,醫,16
【裁判日期】    951106
【裁判案由】    損害賠償
【裁判全文】
臺灣臺中地方法院民事裁定                95年度醫字第16號
原      告  臺灣彰化地方法院檢察署
法定代理人  丁○○
訴訟代理人  甲○○
被      告  丙○○
被      告  戊○○
上列二人共同
訴訟代理人  黃清濱律師
            莊惠萍律師
複代理人    乙○○    住台中市.
上列當事人間因請求損害賠償事件，本院裁定如下：
    主      文
本件訴訟，於臺灣彰化地方法院91年度訴字第1438號刑事判決確
定前，停止訴訟程序。
    理      由
一、原告起訴主張：被告二人均為醫師，服務於彰化市○○路○
    段366號漢銘醫院婦產科，於民國（下同）89年4月10日為孕
    婦張玉珍進行剖婦生產手術時，因過失而致張玉珍死亡。被
    害人張玉珍之遺屬黃結義、黃筱晴、黃招智、黃柏豪及黃柏
    華申請因被害人死亡所支出之殯葬費用及法定扶養義務費用
    ，業經原告之犯罪被害人補償審議委員會決定補償共計新臺
    幣2,261,605元，原告並已將上開犯罪被害人補償金，於94
    年11月7日如數給付予被害人張玉珍之遺屬。爰依犯罪被害
    人保護法第12條第1項、第2項前段規定，向被告二人求償等
    語。被告則以：被告二人涉犯之業務過失致死案件（臺灣彰
    化地方法院91年度訴字第1438號），業經臺灣彰化地方法院
    刑事庭認定被告二人之醫療行為無過失，且與死亡結果無因
    果關係，而為無罪判決。被告二人既非犯罪行為人，亦非依
    法應負賠償責任之人，則國家自不得對其行使求償權等語，
    資為抗辯。
二、臺灣彰化地方法院91年度訴字第1438號刑事判決，於95年9
    月13日宣判，經本院向臺灣彰化地方法院查詢結果，該案因
    檢察官不服判決提起上訴，業於95年10月18日將全案檢卷移
    送臺灣高等法院臺中分院受理，此有臺灣彰化地方法院95年
    10月27日彰院賢刑水91訴1438字第0950016188號函在卷可憑
    。
三、按訴訟全部或一部之裁判，以他訴訟之法律關係是否成立為
    據者，法院得在他訴訟終結前以裁定停止訴訟程序，民事訴
    訟法第182條第1項定有明文。而犯罪被害人保護法第1條規
    定：「為保護因犯罪行為被害而死亡者之遺屬或受重傷者，
    以保障人民權益，促進社會安全，特制定本法。」可知該法
    係為保障人民權益，促進社會安全而制定，其性質屬於公法
    上類似徵收之侵害補償，因此國定依該法規定支付犯罪被害
    人補償金時，僅須證明確實有同法第3條第1款之犯罪行為即
    可，而無須證明犯罪行為人確實為何人。但非犯罪行為人無
    須負擔國家先行支付犯罪被害補償金所生之利益，如強要於
    刑事訴訟審理中尚未確定罪責之被告負犯罪被害人保護法第
    12條之受求償責任，顯然違背自己責任原則。又犯罪被害人
    保護法第12條既明文規定國家於支付犯罪被害補償金後，其
    求償對象為「犯罪行為人」（本件被告均為前述刑事案件之
    被告），則被告是否為該補償事件之犯罪行為人，即屬原告
    得否對之行使求償權之先決問題。而被告是否為「犯罪行為
    人」，僅能以刑事訴訟程序為確定，此與刑事附帶民事訴訟
    移送民事庭後已成為獨立之民事訴訟事件，民事庭得自行認
    定被告是否成立侵權行為，因而不受刑事判決拘束之情形，
    尚有不同。被告是否為犯罪行為人，既屬原告得否對之行使
    求償權之先決問題，本院認為於前開刑事案件確定前，本件
    民事訴訟即有停止之必要，爰類推適用民事訴訟法第182條
    第1項規定，裁定如主文。
中    華    民    國    95    年    11    月    6     日
                  民事第一庭  法  官  游文科
正本係照原本作成。
如不服本裁定，應於送達後10日內向本院提出抗告狀。
中    華    民    國    95    年    11    月    6     日
                              書記官


司法院資訊處製作；財團法人民間司法改革基金會備份。
